【裁判字號】    98,交抗,895
【裁判日期】    981228
【裁判案由】    聲明異議
【裁判全文】
臺灣高等法院高雄分院刑事裁定         98年度交抗字第895號
抗  告  人  交通部公路總局高雄區監理所
代  表  人  劉育麟
受處分人
(即異議人)  甲○○
上列抗告人因受處分人違反道路交通管理處罰條例聲明異議案件
，不服臺灣高雄地方法院中華民國98年11月30日裁定（98年度交
聲字第2992號），提起抗告，本院裁定如下：
    主  文
抗告駁回。
    理  由
一、交通部公路總局高雄區監理所高監自裁字第80-NO0000000號
    裁決意旨略以：甲○○於民國97年3 月24日晚間10時8 分許
    ，酒後駕駛車牌號碼3127-LY 號自用小客車行經高雄縣橋頭
    鄉○○路時，為警攔檢發現吐氣中酒精濃度達每公升0.68毫
    克，有汽車駕駛人酒精濃度超過規定標準之違規情事而開單
    舉發，依道路交通管理處罰條例第35條第1 項第1 款、第24
    條規定，裁處罰鍰新臺幣（下同）49,500元，吊扣駕駛執照
    12個月。
二、受處分人於原審聲明異議略謂: 同一事件因觸犯刑法公共危
    險罪，已經檢察官緩起訴處分確定，並繳納緩起訴處分金30
    ,000元執行完畢，另異議人因工作關係，須保有大貨車駕駛
    執照，僅能吊扣其小客車駕照等語。
三、原審裁定意旨略以(一)汽車駕駛人，駕駛汽車經測試檢定有酒
    精濃度超過規定標準之情形者，處新臺幣15,000元以上60,0
    00元以下罰鍰，並當場移置保管該汽車及吊扣其駕駛執照一
    年，道路交通管理處罰條例第35條第1 項第1 款定有明文。
    (二)依行政罰法第26條第1 項規定：「一行為同時觸犯刑事法
    律及違反行政法上義務規定者，依刑事法律處罰之。但其行
    為應處以其他種類行政罰或得沒入之物而未經法院宣告沒收
    者，亦得裁處之」。上開道路交通管理處罰條例第35條第1
    項第1 款規定，係對行為人違反行政法上義務規定之行政罰
    ，且該條例關於一行為同時觸犯刑事法律及違反行政法上義
    務規定者，並無特別規定，是汽車駕駛人一個酒後駕駛汽車
    行為，經測試檢定酒精濃度超過規定標準，而同時涉犯刑法
    第185 條之3 公共危險罪時，除有行政罰法第26條第1 項但
    書得處以其他種類行政罰者之情形，得由道路交通管理處罰
    機關裁處其他種類之行政罰外，就其罰鍰部分，應依前開行
    政罰法第26條及道路交通管理處罰條例第10條規定移送地方
    法院檢察署處理，其經移送後，除有前開行政罰法第26 條
    第2 項所定不起訴處分等事由，得依違反行政法上義務規定
    裁處之情形外，不得逕依道路交通管理處罰條例第35條第1
    項第1 款規定，裁處行為人罰鍰之行政罰。(三)被告所犯為死
    刑、無期徒刑或最輕本刑3 年以上有期徒刑以外之罪，檢察
    官參酌刑法第57條所列事項及公共利益之維護，認以緩起訴
    為適當者，得定1 年以上3 年以下之緩起訴期間為緩起訴處
    分，刑事訴訟法第253 條之1 定有明文，依其要件，係就被
    告之犯嫌事實暫緩起訴，並得課予一定負擔，其經檢察官命
    為金錢給付部分，並得為民事強制執行名義，受處分人因上
    開緩起訴處分而經剝奪之財產權，主觀上就此金錢給付義務
    亦具有強制性、懲罰性，經由緩起訴處分條件之履行使其免
    於遭檢察官發動起訴程序，仍具有替代刑罰之效果，廣義而
    言，自屬實質刑事法律處罰，有行政罰法第26條第1 項「一
    事不二罰」規定之適用。又被告依檢察官緩起訴處分命令向
    國庫繳納一定款項，係履行檢察官為緩起訴處分之命令，性
    質上屬於處分金，與罰金無異。則修正後道路交通管理處罰
    條例第35條第8 項所規定之罰金，解釋上自應包括依檢察官
    處分命令，而向國庫繳款者在內，受處分人既依檢察官之緩
    起訴處分命令向國庫繳款，係在履行檢察官之緩起訴處分命
    令，與受刑事處罰無異，自不應再受行政裁罰（臺灣高等法
    院96年11月刑事庭庭長法律問題研討會決議參照）。緩起訴
    處分金與行政罰鍰競合時，道路交通管理處罰條例第35條第
    8 項既為行政罰法第26條第1 項之特別規定，是汽車駕駛人
    依檢察官緩起訴處分命令繳納之金額，如低於道路交通管理
    處罰條例所裁處罰鍰者，應視同「經裁判確定處以罰金低於
    道路交通管理處罰條例第92條第3 項所訂最低罰鍰基準規定
    」，依同條例第35條第8 項規定，就其處分金不足最低罰鍰
    部分仍得以裁決命繳納之。(四)現行道路交通管理處罰條例第
    68條係於94年12月14日修正公布，並於95年3 月1 日施行，
    其修正內容係將原規定：「汽車駕駛人，因違反本條例及道
    路交通安全規則之規定，受『吊扣或吊銷』駕駛執照處分時
    ，『吊扣或吊銷』其持有各級車類之駕駛執照」，修正為「
    汽車駕駛人，因違反本條例及道路交通安全規則之規定，受
    吊銷駕駛執照處分時，『吊銷』其持有各級車類之駕駛執照
    」，依其修法理由既明揭「原條文將違規駕駛人所持有之各
    級車類駕駛執照一併吊扣或吊銷，失之過酷，影響人民工作
    及生活甚鉅」等意旨，而刪除原條文中關於吊扣駕駛人駕駛
    執照時，應吊扣駕駛人持有各級車類駕駛執照部分之規定，
    是依現行道路交通管理處罰條例，已無吊扣駕駛人持有他級
    駕駛執照之依據，從而，主管機關為吊扣駕駛人駕駛執照之
    處分時，應限於吊扣駕駛人違規時所駕駛該級車類之駕駛執
    照，限制其繼續駕駛該級車類行駛道路之權利。(五)受處分人
    上揭違規行為，同一事件因觸犯刑法公共危險罪，已經檢察
    官緩起訴處分確定，並繳納緩起訴處分金30,000元執行完畢
    等情，除據異議意旨陳明在卷，並有酒精濃度檢測單、舉發
    違反道路交通管理事件通知單、違反道路交通管理事件裁決
    書、臺灣高雄地方法院檢察署檢察官緩起訴處分書、臺灣高
    等法院被告前案紀錄表附卷可稽，堪予認定。受處分人持有
    大貨車普通駕駛執照，有公路監理電子閘門查註紀錄1 紙在
    卷可參，其前揭時地因駕駛自用小客車違規，依現行道路交
    通管理處罰條例，既已無吊扣其持有他級駕駛執照之依據，
    原處分機關未予區分，逕為概括吊扣駕駛執照之處分，限制
    其繼續駕駛他級車類行駛道路之權利，顯已逾越道路交通管
    理處罰條例規範之範圍，與法律保留原則相悖，而屬違法處
    分。
四、原審依道路交通案件處理辦法第19條、第20條前段，認其異
    議為有理由，而為「原處分關於罰鍰逾新臺幣壹萬玖仟伍佰
    元部分及吊扣駕駛執照拾貳個月部分均撤銷。前項關於罰鍰
    經撤銷部分，甲○○不罰；關於吊扣駕駛執照經撤銷部分，
    吊扣甲○○小型車駕駛執照。」並敘道講習部分異議駁回之
    裁之。經核認事用法均無不合。抗告人抗告意旨略以: 「(一)
    處罰酒後駕車行為之立法目的在於駕駛人酒後駕車，將無法
    保持清晰、正常之判斷，反應及操控力降低，增加交通事故
    之危險，對於整體用路人之生命、身體、財產法益造成極大
    之侵害。(二)修正道路交通管理處罰條例第68條修法意旨，係
    以原條文將違規駕駛人所持有之各級車類駕駛執照一併吊扣
    ，失之過酷，影響人民工作及生活甚鉅，而刪除吊扣駕駛人
    駕駛執照時，應吊扣駕駛人持有各級車類駕駛執照之規定，
    是依現行道路交通管理處罰條例，已無得吊扣駕駛人所持有
    他級駕駛執照之依據存在。但因取得高一級車類之駕駛資格
    者，依憑其所領有之較高級駕駛執照，酒後違規駕駛較低級
    之車輛時，自仍應吊扣其駕駛該違規車輛所憑之較高級駕駛
    執照。(三)緩起訴與不起訴不同。」云云，仍執陳詞指摘原裁
    定不當，並無可取，抗告為無理由，應予駁回。
據上論結，應依道路交通案件處理辦法第26條，刑事訴訟法第41
2 條，裁定如主文。
中    華    民    國    98    年    12    月    28    日
                  刑事第二庭  審判長法  官  林正雄
                                    法  官  黃壽燕
                                    法  官  陳啟造
以上正本證明與原本無異。
不得再抗告。
中    華    民    國    98    年    12    月    28    日
                                    書記官  彭筱瑗


司法院資訊處製作；財團法人民間司法改革基金會備份。
